臺灣高等法院刑事判決　　　　　　　　100年度上易字第312號
上　訴　人
即　被　告　陳智雄
上列上訴人即被告因竊盜案件，不服臺灣宜蘭地方法院99年度易
字第274 號，中華民國99年12月14日第一審判決（起訴案號：臺
灣宜蘭地方法院檢察署99年度偵字第940 號），提起上訴，本院
判決如下：
    主  文
原判決撤銷。
陳智雄犯共同攜帶兇器、毀越安全設備、夜間侵入有人居住建築
物竊盜罪，累犯，處有期徒刑玖月，未扣案之螺絲起子壹支沒收
；又犯共同攜帶兇器、毀壞安全設備竊盜罪，累犯，處有期徒刑
柒月，未扣案之螺絲起子壹支沒收。應執行有期徒刑壹年參月，
未扣案之螺絲起子壹支沒收。
    事  實
一、陳智雄於民國95年間因毒品危害防制條例案件，經臺灣宜蘭
    地方法院以95年度羅簡字第30號判處有期徒刑5 月確定，並
    於95年10月3 日易科罰金執行完畢。詎其不知悔改，而為下
    列竊盜行為：
(一)陳智雄與潘嘉新（經原審判處應執行有期徒刑1年6月，未上
    訴而確定）共同意圖為自己不法所有之犯意聯絡，於98年11
    月2日3時14分43秒，由陳智雄騎乘車牌號碼769-EXT號機車
    搭載潘嘉新，共同攜帶潘嘉新所有客觀上足供兇器使用之螺
    絲起子1支，至宜蘭縣冬山鄉○○路22號林永乾及其配偶居
    住之鎮安宮，於同日3時16時36秒，2人合力拿起鎮安宮右側
    小門之門檻，由潘嘉新自該門檻空隙處爬進鎮安宮內，於同
    日3時19分31秒至3時22分57秒，潘嘉新持該螺絲起子毀壞鎮
    安宮之油錢箱鎖頭之安全設備，竊取油錢箱內裝有新臺幣（
    下同）1千元之箱子1個得手，陳智雄則在外負責把風、接應
    ，期間潘嘉新並持用門號0000000000號行動電話與陳智雄持
    用之門號0000000000號行動電話聯絡，嗣於同日3時24分1秒
    ，潘嘉新攜竊得上開箱子搭乘在外接應陳智雄所騎乘之車牌
    號碼769-EXT號機車離去。
(二)陳智雄與潘嘉新共同意圖為自己不法所有之犯意聯絡，於98
    年11月6日3時許，由陳智雄駕駛車牌號碼769-EXT號機車搭
    載潘嘉新，共同攜帶潘嘉新所有客觀上足供兇器使用之螺絲
    起子1支，至宜蘭縣冬山鄉○○路91巷1號之永興福德廟，推
    由陳智雄打開永興福德廟未鎖之鐵製伸縮大門入內，再持該
    螺絲起子毀壞永興福德廟之功德箱投錢孔，竊取功德箱內2
    千元（起訴書誤載為1萬元），潘嘉新則在外把風、接應，
    陳智雄得手後搭乘在外接應潘嘉新所騎乘之車牌號碼769-EX
    T號機車離去。
二、案經被害人林永乾訴由宜蘭縣政府警察局羅東分局報請臺灣
    宜蘭地方法院檢察署檢察官偵查起訴。
    理  由
壹、程序部分：
    按被告以外之人於審判外之言詞或書面陳述，除法律有規定
    者外，不得作為證據；又被告以外之人於審判外之陳述，雖
    不符合同法第159條之1至第159條之4之規定，但經當事人於
    審判程序同意作為證據，法院審酌該言詞陳述或書面陳述作
    成時之情況，認為適當者，亦得為證據；又當事人、代理人
    或辯護人於法院調查證據時，知有第159條第1項不得為證據
    之情形，而未於言詞辯論終結前聲明異議者，視為有前項之
    同意，刑事訴訟法第159條第1項及第159條之5分別定有明文
    。本判決下列認定事實所引用之卷證所有證據（供述、文書
    及物證等），均經依法踐行調查證據程序，檢察官、被告均
    未主張排除前開證據能力，且迄於本院言詞辯論終結前均未
    表示異議，本院審酌前開證據資料製作時之情況，尚無違法
    不當及證明力明顯過低之瑕疵，其書證部分亦無刑事訴訟法
    第159條之4之顯有不可信之情況與不得作為證據之情形，且
    均與本案具關連性，認以之作為證據應屬適當，故揆諸上開
    規定，認上揭證據資料均有證據能力。
貳、實體部分：
一、訊據被告陳智雄固坦承於98年11月2日凌晨3時20分許，伊有
    騎乘車牌號碼769-EXT號機車搭載同案被告潘嘉新至鎮安宮
    ，而鎮安宮遭人竊取油錢箱內裝有1千元之箱子，係潘嘉新
    進去做的，此期間伊有持用之門號0000000000號行動電話與
    同案被告潘嘉新持用之門號0000000000號行動電話聯絡。另
    坦承於98年11月6日凌晨3時許，伊有騎乘車牌號碼769-EXT
    號機車搭載同案被告潘嘉新至永興福德廟，伊有打開永興福
    德廟未鎖之鐵製伸縮大門入內，再持同案被告潘嘉新所有之
    螺絲起子1支毀壞永興福德廟之功德箱投錢孔，竊取功德箱
    內2千元之犯行，核與證人林永乾於警詢、偵查，證人陳月
    卿於警詢中證述上開財物被竊之情節相符（見警羅偵字第
    0993101150號卷第17至20頁，99年度偵字第940號卷第19至2
    0頁），並有內政部警政署刑事警察局98年12月1日刑紋字第
    0980163382號鑑驗書1份、鎮安宮前監視畫面2幀、永興福德
    廟照片6幀、門號0000000000及0000000000號行動電話於98
    年11月2日之雙向通聯紀錄2份在卷足憑（見警羅偵字第0993
    101150號卷第21至22、25至28、35至40頁），堪認被告陳智
    雄此部分自白，核與事實相符。被告陳智雄於本院雖否認於
    事實欄一（一）之時地有共同竊盜犯行，辯稱：伊與同案被
    告潘嘉新於98年11月2日凌晨3時20分許至鎮安宮前，係因伊
    與綽號「阿一」男子相約在該處欲交易甲基安非他命，另於
    98年11月6日凌晨3時許，同案被告潘嘉新僅在永興福德廟外
    之機車上睡覺，潘嘉新並不知悉伊進入永興福德廟行竊云云
    ；於本院辯稱：11月2日那次伊沒有偷，伊只有在前面等，
    伊沒有進去偷，伊不知道他有偷；11月6日部分，廟公林永
    乾原諒伊了，伊知道錯了，我們偷到的錢有一起用；伊去永
    興福德廟偷2千元而已，去鎮安宮時，是潘嘉新進去的云云
    （見本院卷第29至30頁、第51頁反面）。惟查：
(一)事實欄一（一）所示竊盜犯行部分：
  1.證人即同案被告潘嘉新於99年5月6日偵查中供證：於98年11
    月2日上午，在宜蘭縣冬山鄉○○路22號鎮安宮，有偷廟裡
    面油錢箱裡面的錢，共犯是陳智雄，伊有將鎖頭打壞，應該
    是用螺絲起子打壞鎖頭，並偷得油錢箱內的1、2千元等語明
    確（見99年度偵字第940號卷第32頁），佐以原審於99年11
    月30日勘驗宜蘭縣冬山鄉○○路22號路口、路旁、鎮安宮內
    左側及右側、鎮安宮門口之監視器畫面，顯示：於98年11
    月2日3時14分43秒，被告陳智雄頭載安全帽、身著淺色外套
    、深色長褲及腳穿拖鞋，騎乘車牌號碼769-EXT號機車，搭
    載未載安全帽、身著深色上衣、深色褲子，且褲管至小腿處
    ，腳穿拖鞋之被告潘嘉新，出現在宜蘭縣冬山鄉○○路22號
    鎮安宮前，嗣於同日3時15分18秒至25秒、38秒出現在該處
    路口、路旁；於98年11月2日3時16分24秒，1名男子著深
    色衣服、褲管到小腿處，另1名戴安全帽著淡色外套男子尾
    隨在後，出現在廟前監視器鏡頭左側走向廟門左側小門彎腰
    ，於同日3時16分36秒，該2名男子離開廟門左側小門，轉而
    走向廟門右側小門，戴安全帽著淡色外套男子在前，著深色
    衣服、褲管到小腿處男子在後，2人到廟門右側小門後，合
    力拿起廟門右側小門之門檻，由著深色衣服、褲管到小腿處
    男子從該門檻空洞處爬入廟內，戴安全帽著淡色外套男子將
    門檻放回原位後，走向鏡頭左側離開鏡頭；於98年11月2
    日3時19分31秒至3時22分18秒，1名褲管至小腿處平頭男子
    穿拖鞋，右手持行動電話通話，左手持長條物，從廟內左側
    監視器鏡頭右上側走向鏡頭中間之油錢箱，彎腰以行動電話
    照油錢箱後，仍持續講行動電話，並以右手持長條物開始撬
    油錢箱後，將油錢箱門撬開後，仍持續持長條物往油錢箱內
    撬，於同日3時22分19秒至3時22分57秒，褲管至小腿處平頭
    男子從油錢箱內拉出1箱子，並撿拾箱子中及油錢箱中物品
    至其上衣口袋後，從其右邊上衣口袋拿出行動電話通話，並
    將長條物夾於右手腋下，左手持長方形金屬材質淡色箱子，
    邊講行動電話邊步向鏡頭下方離開廟內右側監視器鏡頭；
    於98年11月2日3時24分1秒，1名平頭男子著深色衣服及深色
    褲子，褲子之褲管至小腿處，由路口監視器鏡頭左下方路面
    且雙手持淡色金屬材質長方形盒狀物跑向鏡頭左下方之機車
    等待處，並坐上機車後座，此有本院勘驗筆錄1份、鎮安宮
    內監視畫面4幀、鎮安宮前監視畫面2幀在卷可參（見原審卷
    第63至68頁，警羅偵字第0993101150號卷第23至25頁），經
    原審比對上開監視器所攝得被告陳智雄及同案被告潘嘉新2
    人影像、機車車牌號碼清晰，且其2人於原審當庭坦認與監
    視器攝得在鎮安宮內行竊2名竊嫌黑白影像之穿著，顯示兩
    者就有無戴安全帽、衣服深淺及長短、腳穿拖鞋等特徵均相
    同，且於98年11月2日3時21分12秒、3時22分18秒、3時22分
    50秒、3時24分1秒，同案被告潘嘉新所持用之門號00000000
    00號行動電話確有與被告陳智雄持用之門號0000000000號行
    動電話通話，而基地台位置均在宜蘭冬山鄉○○○段2127、
    2126－1地號（F），亦核與上開勘驗內容顯示在鎮安宮內行
    竊之穿著褲管至小腿處、腳穿拖鞋之平頭男子持用行動電話
    通話時間相符，此有雙向通聯紀錄2份在卷足憑（見警羅偵
    字第0993101150號卷第35至40頁），足認於98年11月2日3時
    16分36秒出現在鎮安宮右側小門處頭戴安全帽、穿著淡色外
    套男子即為被告陳智雄，而穿著深色衣服、褲管到小腿處之
    男子則為同案被告潘嘉新，嗣於98年11月2日3時19分31秒至
    3時22分57秒，在鎮安宮內腳穿拖鞋、褲管至小腿處，右手
    持行動電話通話，左手持長條物螺絲起子1支之平頭行竊男
    子即為同案被告潘嘉新無訛，於98年11月2日3時14分43秒，
    被告陳智雄確有騎乘車牌號碼769-EXT號機車搭載同案被告
    潘嘉新，共同攜帶同案被告潘嘉新所有之螺絲起子1支至鎮
    安宮，並於同日3時16時36秒，2人合力拿起鎮安宮右側小門
    之門檻，由同案被告潘嘉新自該門檻空隙處爬進鎮安宮內，
    於同日3時19分31秒至3時22分57秒，由同案被告潘嘉新持該
    螺絲起子毀壞鎮安宮之油錢箱鎖頭安全設備，竊取油錢箱內
    裝有1千元之箱子，被告陳智雄則在外負責把風、接應，期
    間同案被告潘嘉新並持用門號0000000000號行動電話與被告
    陳智雄持用之門號0000000000號行動電話聯絡，嗣於同日3
    時24分1秒，同案被告潘嘉新攜竊得上開箱子搭乘在外接應
    被告陳智雄所騎乘之車牌號碼769-EXT號機車離去之事實，
    應可認定。
  2.綜上所述，被告陳智雄與同案被告潘嘉新確有共同意圖為自
    己不法所有之犯意聯絡，於上開時、地，以上開分工方式，
    竊得鎮安宮油錢箱內裝有1千元之箱子1個，是被告陳智雄仍
    以前詞辯稱：其未有竊盜之行為云云，顯不足採。
(二)事實欄一（二）所示竊盜犯行部分：
  1.證人即同案被告潘嘉新於99年5月6日偵查中供證：伊有與陳
    智雄於98年11月6日清晨3時，在宜蘭縣冬山鄉○○路91巷1
    號永興褔德廟偷油錢箱內1萬多元，是陳智雄進去偷，伊知
    道陳智雄要進去該褔德廟偷錢，陳智雄叫伊在外面等他，陳
    智雄偷得後只有拿幾百元給伊等語（見99年度偵字第940號
    卷第33頁）。佐以證人即被告陳智雄於99年3月8日於偵查中
    亦供證：於98年11月6日清晨3時，在宜蘭縣冬山鄉○○路91
    巷1號永興福德廟，有偷裡面的香油錢，但金額只有2千多元
    ，潘嘉新在外面機車上面，伊有攜帶一字螺絲起子1支行竊
    ，該支螺絲起子是伊在潘嘉新機車拿的等語（見99年度偵字
    第940號卷第18至19頁），且被告陳智雄倘欲單獨1人行竊，
    衡情其究無深夜騎乘機搭載同案被告潘嘉新一同至永興福德
    廟之必要，益證同案被告潘嘉新、被告陳智雄前述於98年11
    月6日3時許，在永興福德廟，係由陳智雄持潘嘉新所有之螺
    絲起子1支進入永興福德廟內行竊，同案被告潘嘉新則負責
    在外等待把風、接應至明，其二人於98年11月6日3時許，由
    被告陳智雄確有駕駛車牌號碼769-EX T號機車搭載同案被告
    潘嘉新，共同攜帶同案被告潘嘉新所有之螺絲起子1支至永
    興福德廟，推由被告陳智雄進入永興福德廟，再持該螺絲起
    子毀壞永興福德廟之功德箱投錢孔，竊取功德箱內2千元，
    被告潘嘉新則在外把風、接應，被告陳智雄得手後搭乘在外
    接應被告潘嘉新所騎乘之車牌號碼769-EXT號機車離去之事
    實，應可認定。至於公訴人雖依證人陳月卿所述認被告陳智
    雄、同案被告潘嘉新2人竊取之金額係1萬元，然被告陳智雄
    堅稱僅竊得2千元，復無其他積極證據足認其2人確係竊得1
    萬元，此部分本院認以其2人竊得2千元較有利於被告，故公
    訴人認被告2人係竊得1萬元，容有誤會，併此敘明。
  2.綜上所述，被告陳智雄與同案被告潘嘉新確有共同意圖為自
    己不法所有之犯意聯絡，於上開時、地，以上開分工方式，
    竊得永興福德廟功德箱內之2 千元等情，自堪採信，其犯行
    洵堪認定。
(三)綜上，被告陳智雄與同案被告潘嘉新先後於上開時、地，分
    別以上開分工方式，共同竊得上開財物之事實，均事證明確
    ，應依法論科。
二、新舊法比較：
    被告犯罪後，刑法第321條第1項，業於100年1月26日修正公
    布，於100年1月28日生效施行。按修正前刑法第321條第1項
    原規定：「犯竊盜罪而有左列情形之一者，處六月以上、五
    年以下有期徒刑：一、於夜間侵入住宅或有人居住之建築物
    、船艦或隱匿其內而犯之者。二、毀越門扇、牆垣或其他安
    全設備而犯之者。三、攜帶兇器而犯之者。四、結夥三人以
    上而犯之者。五、乘火災、水災或其他災害之際而犯之者。
    六、在車站或埠頭而犯之者。」；修正後刑法第321條第1項
    則規定：「犯竊盜罪而有下列情形之一者，處六月以上、五
    年以下有期徒刑，得併科新臺幣十萬元以下罰金：一、侵入
    住宅或有人居住之建築物、船艦或隱匿其內而犯之者。二、
    毀越門扇、牆垣或其他安全設備而犯之者。三、攜帶兇器而
    犯之者。四、結夥三人以上而犯之者。五、乘火災、水災或
    其他災害之際而犯之者。六、在車站、埠頭、航空站或其他
    供水、陸、空公眾運輸之舟、車、航空機內而犯之者。」，
    比較修正前後之規定，經比較修正前、後之規定，可知刑法
    第321條第1項之法定本刑，修正前並無併科罰金刑部分，修
    正後增列「得併科新臺幣10萬元以下罰金」之規定。又與被
    告之犯行有關之修正前刑法第321條第1項第1款係規定「夜
    間侵入住宅或有人居住之建築物、船艦或隱匿其內而犯之者
    」，修正後不限於「夜間」，而為「侵入住宅或有人居住之
    建築物、船艦或隱匿其內而犯之者」，擴大加重竊盜罪之適
    用範圍，綜合比較之結果，被告所犯上開2罪，自以修正前
    之規定對被告較有利，依刑法第2條第1項前段規定，應適用
    行為時之法律即修正前刑法第321條第1項規定。
三、論罪科刑：
    按刑法第321 條第1 項第3 款之攜帶兇器竊盜罪，係以行為
    人攜帶兇器竊盜為其加重條件，此所謂兇器，其種類並無限
    制，凡客觀上足對人之生命、身體、安全構成威脅，具有危
    險性之兇器均屬之，且祇須行竊時攜帶此種具有危險性之兇
    器為已足，並不以攜帶之初有行兇之意圖為必要（最高法院
    79年台上字第5253號判例要旨參照）。本件被告陳智雄所攜
    帶之螺絲起子1 支雖未扣案，惟該螺絲起子既足以毀壞鎮安
    宮油錢箱鎖頭安全設備、永興福德廟功德箱投錢孔，顯見該
    螺絲起子質地堅硬，屬客觀上對人身具有危險性之物，足以
    充當為兇器。故被告陳智雄所為事實欄一（一）部分，係犯
    修正前刑法第321條第1項第3款、第2款、第1款之攜帶兇器
    、毀越安全設備、夜間侵入有人居住建築物竊盜罪；事實欄
    一（二）部分，係犯修正前刑法第321條第1項第3款、第2款
    之攜帶兇器、毀壞安全設備竊盜罪。被告陳智雄與同案被告
    潘嘉新2人間就事實欄一（一）、（二）所示竊盜罪，均具
    有犯意聯絡及行為分擔，均為共同正犯。被告陳智雄所犯上
    開竊盜2罪間，犯意各別，行為互殊，應予分論併罰。被告
    陳智雄於95年間因毒品危害防制條例案件，經臺灣宜蘭地方
    法院以95年度羅簡字第30號判處有期徒刑5月確定，並於95
    年10月3日易科罰金執行完畢，有本院被告前案紀錄表在卷
    可參，被告陳智雄於5年以內分別故意再犯本件有期徒刑以
    上之罪，均應依刑法第47條第1項規定，論以累犯，並加重
    其刑。
三、原審以被告陳智雄所犯罪證明確，依法予以論科，固非無見
    。惟查，原判決於事實欄一（一）、（二）均載明被告陳智
    雄與同案被告潘嘉新共同基於意圖為自己不法所有之犯意聯
    絡，而共同為竊盜犯行，並於判決理由內亦載明其2人間就
    事實欄一（一）、（二）所示之竊盜犯行，有犯意聯絡及行
    為分擔，均為共同正犯，惟於原判決主文疏未載明「共同」
    犯罪之旨，致主文與事實及理由不相一致，尚有未洽；次查
    ，刑法第321條第1項規定，業於100年1月26日修正公布，於
    100年1月28日生效施行，原審未及審酌，亦有未當。被告陳
    智雄上訴意旨仍執陳詞謂無參與事實欄一（一）之竊盜犯行
    ，或就事實欄一（二）之竊盜部分坦承犯行，請求從輕量刑
    云云，指摘原判決為不當，不足為採，為無理由，然原判決
    既有前揭可議，則屬無可維持，應由本院予以撤銷改判。爰
    審酌被告陳智雄有毒品危害防制條例、竊盜、偽造文書之犯
    罪前科，有本院被告前案紀錄表在卷可參，其素行不佳，且
    四肢健全，竟不知循正途賺取金錢，反圖不勞而獲，2次於
    夜間侵入廟宇竊取信眾所奉獻之香油錢，造成被害人受有財
    產上損害，並影響社會治安，且迄今均未能賠償被害人所受
    損害，及考量被告陳智雄於犯罪後坦承部分犯行，所竊得之
    金額尚屬非鉅，分別量處如主文所示之刑，並定其應執行之
    刑。未扣案螺絲起子1支，係同案被告潘嘉新所有，供被告
    陳智雄、同案被告潘嘉新犯上開竊盜2罪所使用之物，且目
    前尚屬存在，此業經被告陳智雄於警詢、偵查及原審審理，
    同案被告潘嘉新於偵查中供述明確（見警羅偵字第099310
    1150號卷第6頁，99年度偵字第940號卷第19、32頁，原審卷
    第80至81頁），爰依刑法第38條第1項第2款規定宣告沒收。
據上論斷，應依刑事訴訟法第369 條第1 項前段、第364 條、第
299條第1項前段，刑法第2條第1項前段、第28條、修正前刑法第
321 條第1項第1款、第2款、第3款、刑法第51條第5款、第47條
第1項、第38條第1項第2款，判決如主文。
本案經檢察官曾忠己到庭執行職務。
中    華    民    國    100   年    5     月    31    日
                  刑事第十一庭      審判長法  官  許宗和
                                          法  官  潘進柳
                                          法  官  沈君玲
以上正本證明與原本無異。
不得上訴。
                                          書記官  彭于瑛
中    華    民    國   100    年    6     月    3     日
附錄：本案論罪科刑法條全文
中華民國刑法第321條（加重竊盜罪）
犯竊盜罪而有左列情形之一者，處六月以上、五年以下有期徒刑：
一、於夜間侵入住宅或有人居住之建築物、船艦或隱匿其內而犯之者。
二、毀越門扇、牆垣或其他安全設備而犯之者。
三、攜帶兇器而犯之者。
四、結夥三人以上而犯之者。
五、乘火災、水災或其他災害之際而犯之者。
六、在車站或埠頭而犯之者。
前項之未遂犯罰之。